【裁判字號】    99,交聲,15
【裁判日期】    990127
【裁判案由】    違反道路交通管理處罰條例聲明異議
【裁判全文】
臺灣基隆地方法院交通事件裁定          99年度交聲字第15號
原處分機關
即移送機關  交通部公路總局臺北區監理所基隆監理站
異  議  人
即受處分人  乙○○
上列異議人即受處分人因違反道路交通管理處罰條例案件，對於
交通部公路總局臺北區監理所基隆監理站中華民國98年11月3 日
所為之處分（原處分案號：基監字第裁42-RB0000000號），聲明
異議，本院裁定如下：
    主  文
異議駁回。
    理  由
一、原處分意旨略以：異議人即受處分人乙○○於民國98年5 月
    17日晚間11時20分左右，騎乘QT3-768 號輕型機車，沿基隆
    市○○路「由市區往萬里、金山」方向行駛，途經「設有燈
    光號誌管制」之安一路與新民路之交會路口（以下簡稱「系
    爭路口」），因不遵守號誌指示「闖紅燈」（紅燈直行），
    為警當場製單舉發，核無不合，爰依道路交通管理處罰條例
    第53條第1 項規定，裁處異議人罰鍰新臺幣（下同）4,500
    元，並依同條例第63條第1 項第3 款規定，記違規點數3 點
    等語。
二、異議意旨則略以：異議人騎乘機車沿基隆市○○路駛至舉發
    地點，適遇號誌「綠燈」方通過系爭路口；乃舉發員警竟以
    肉眼誤判，即率爾對業已將機車駛至騎樓講電話之異議人製
    單舉發，為此，異議人自難甘服，爰於法定期間提起本件異
    議，求為撤銷原處分等語。
三、按「汽車駕駛人，行經有燈光號誌管制之交岔路口闖紅燈者
    ，處新臺幣一千八百元以上五千四百元以下罰鍰。」道路交
    通管理處罰條例第53條第1 項定有明文。且依同條例第63條
    第1 項第3 款規定，另應併記違規點數3 點。
四、經查：
  (一)程序事項（關於本件異議究否逾期，是否合法）
  1.按「法院受理有關交通事件，準用刑事訴訟法之規定；處理
    辦法，由司法院會同行政院定之。」道路交通管理處罰條例
    第89條定有明文。又司法院固曾本此法律授權而會同行政院
    訂定違反道路交通管理事件統一裁罰基準及處理細則（以下
    簡稱「裁處細則」），惟裁處細則既係依據道路交通管理處
    罰條例第89條之授權規定而為制頒，則其當屬中央法規標準
    法第7 條所稱之「授權命令」，即其尚非形式意義之法律，
    其就人民權利所為之限制，自亦不得逾越授權母法之規定（
    司法院大法官會議，第511 號解釋意旨參照）。
  2.次按「受處分人，不服第八條主管機關所為之處罰，得於接
    到裁決書之翌日起二十日內，向管轄地方法院聲明異議。」
    、「處理違反道路交通管理事件，有關文書送達之程式，依
    行政程序法之規定」道路交通管理處罰條例第87條、違反道
    路交通管理事件統一裁罰基準及處理細則第5 條分別定有明
    文。且行政程序法第74條第1 項亦係規定：「送達，不能依
    前二條規定為之者（即不能依行政程序法第72條規定，會晤
    應受送達人者，亦不能依行政程序法第73條規定，逕將文書
    付與有辨別事理能力之同居人、受僱人或接收郵件人員者）
    ，得將文書寄存送達地之地方自治或警察機關，並作送達通
    知書兩份，一份黏貼於應受送達人住居所、事務所、營業所
    或其就業處所門首，另一份交由鄰居轉交或置於該送達處所
    信箱或其他適當位置，以為送達。」茲行政程序法就關此寄
    存（即行政程序法第74條規定）何時發生「文書送達」效力
    乙節，雖俱乏明文規範，然參酌道路交通管理處罰條例第89
    條前段「法院受理有關交通事件，準用刑事訴訟法之規定」
    、刑事訴訟法第62條「送達文書，除本章有特別規定外，準
    用民事訴訟法之規定」，及民事訴訟法第138 條第2 項「自
    寄存之日起，經十日發生效力」等法條意旨，核亦足見，公
    路主管機關依行政程序法第74條規定辦理寄存，其「文書送
    達」效力之發生，當仍應依道路交通管理處罰條例第89條規
    定，準用刑事訴訟法第62條及民事訴訟法第138 條第2 項「
    自寄存之日起，經十日發生效力」等規定辦理。
  3.查本件異議人即受處分人乙○○住居於「基隆市○○街63之
    9 號5 樓」乙節，首經乙○○於聲明異議狀敘明暨到庭陳明
    無誤；而原處分機關製作之「基監字第裁42-RB0000000號」
    裁決書，亦確係對異議人之上開住居處所（「基隆市○○街
    63之9 號5 樓」）付郵寄送，並因不能於上址會晤異議人（
    即應受送達人），亦不能於上址將文書付與有辨別事理能力
    之同居人、受僱人或接收郵件人員，而於98年11月9 日寄存
    於基隆郵局第16支局，此亦有上開裁決書之送達證書影本1
    件存卷為憑。是依前揭1.2.之說明，旨揭裁決書應自寄存送
    達之日起經十日，即自98年11月18日起，始生合法送達之效
    力。再者，異議人既係住居於處罰機關（原處分機關）設址
    所在之「基隆市」轄區○○○○○道路交通案件處理辦法第
    12條、法院訴訟當事人在途期間標準第4 條第1 項第2 款規
    定，本件當亦不生「在途期間」加計之問題（即「不予扣除
    」在途期間）。是自旨揭裁決書寄存而生送達效力之翌日即
    98年11月19日起算，本件聲明異議期間（20日）應於98年12
    月8 日始告屆滿；換言之，異議人至遲應於98年12月8 日（
    星期二），依道路交通案件處理辦法第13條規定，以司法狀
    紙敘述異議理由「『提出於』原處分機關」，方符道路交通
    管理處罰條例第87條之異議期間規定。對照本件情節而論，
    異議人既係於98年12月8 日以前之98年12月7 日，提出本件
    聲明異議狀而由原處分機關蓋章收受，徵諸卷附聲明異議狀
    首頁之基隆監理站收文戳章所載日期即明，則其聲明異議顯
    然尚未逾期而為合法，此尤無可疑。乃原處分機關竟謂「本
    案裁決書於98年11月6 日依法送達，異議人收受裁決書後於
    98年12月7 日提起聲明異議，期限應逾上開條例第87條第1
    項之20日規定」云云，核此見解，當有違誤，本院亦不受原
    處分機關此錯誤見解之拘束。
  (二)實體事項（關於本件異議有無理由）
    異議人於98年5 月17日晚間11時20分左右，騎乘QT3-768 號
    輕型機車，沿基隆市○○路「由市區往萬里、金山」方向行
    駛，途經「設有燈光號誌管制」之系爭路口，不遵守號誌指
    示「闖紅燈」（紅燈直行）之違規事實，業據證人甲○○即
    本件舉發員警到庭結稱：「（本件是否係你舉發？舉發經過
    為何？）是我舉發沒錯。當天我是執行巡邏勤務，前半段是
    移動式的巡邏，後半段是定點式的巡邏，舉發現場就是後半
    段的定點巡邏。當時我人站在安一、新民路口的安一路騎樓
    下，我站立的馬路行向，與異議人騎乘機車的行向相同，我
    站立的位置可以清楚辨識路口號誌，因為該路口的交通號誌
    是雙面號誌，我是親眼目睹安一路『由市區往萬里金山方向
    』的號誌變成圓形紅燈以後，才目睹異議人騎乘機車通過路
    口並將機車騎至騎樓內（還沒有騎到我站立的位置所在），
    因此，我才會上前請異議人出示證件，並於確認異議人身分
    無訛後，舉發異議人闖紅燈之違規事實。此外，我要補充說
    明，該路口『由市區往金山萬里方向』的號誌轉換，與對向
    即『由金山萬里往市區方向』的號誌轉換，有13秒的秒差，
    換言之，『由市區往金山萬里方向』的號誌轉為圓形紅燈以
    後，經過13秒，『由金山萬里往市區方向』的號誌才會轉為
    圓形紅燈（庭呈現場照片2 張附卷），因此，該路口常有用
    路人因疏忽上開秒差，而於『由市區往金山萬里方向』的號
    誌已轉為圓形紅燈，但對向車道則仍未轉為圓形紅燈的情況
    下違規闖紅燈而通過路口。」（本院99年1 月25日訊問筆錄
    第2 頁）等語明確，並有證人甲○○提出之現場照片2 張附
    卷足考。至本件違規事件雖未經員警以科學儀器照相採證；
    然按警察取締交通違規事件，其以科學儀器照相採證者，固
    然足以據為交通違規事實之證明，惟就令囿於當場舉發而未
    以科學儀器照相採證，甚或礙於手動照相而未能即時拍攝違
    規情節，立法者亦未明文限制或排除「舉發警員目睹、耳聞
    」之證據能力或其證述內容對於違規事實之證明力。此觀立
    法者再再以明文立法方式容認執行交通稽查之員警「當場舉
    發」，暨「當場舉發」俱乏相類於「逕行舉發」之採證限制
    （例如，必須以「科學儀器照相採證」等）自明（道路交通
    管理處罰條例第7 條、第7 條之2 規定參照）。據此，取締
    員警就交通違規事實之親身經歷見聞，當亦足可恃為此類交
    通事件違規事實之證據，而要非所有交通違規事件倘未經科
    學儀器照相採證即一概不能恃以認定！更何況，細稽證人甲
    ○○到庭所證上開情節，亦核無矛盾、齟齬或違背經驗、論
    理法則之處，則其所證內容，當足供本院憑以判斷、認定違
    規事實之存在！尤以警察外出執行巡邏勤務，究否應按其人
    數配置相當精密而足可即時採證之科學儀器？又相關單位究
    否應按道路劃設以頻密於各該路口安置自動照相設備？非特
    不容法院擅憑己意涉入審查，尤屬立法者授權主管機關得本
    其職權自為行政裁量之範疇！是倘主管機關綜觀政府經費、
    預算、人員編製，乃至當地治安、交通等各項客觀因素為而
    詳予評估之後，認為巡邏勤務並無配置精密儀器之必要，或
    其相關路口俱無安置自動採證設備之需求，本院又何能祇以
    此類交通違規舉發「未經以科學儀器照相採證致未能拍攝到
    異議人違規畫面」等情詞，即在舉發員警到庭所證情節核無
    矛盾、齟齬暨違背經驗、論理法則之情況下，毫無道理的逕
    將舉發員警之親身見聞排除於此類證據之外？準此，異議人
    徒憑「員警肉眼誤判」云云，空言對員警舉發情節濫加指摘
    ，自非可取。茲本案舉發員警即證人甲○○到庭所證之各節
    ，既與論理法則暨經驗法則無違，復悉有所本而顯非出於員
    警個人之虛設杜撰，兼以本案亦核無員警設詞攀誣或舉發錯
    誤之事證，則證人甲○○之到庭所證，自堪據為本案違規情
    節之認定依據。從而，因認異議人於本案所持辯解，尚無可
    採；異議人於前揭時、地，駕駛車輛「闖紅燈」之違規事實
    ，應堪認定。
五、綜上，原處分機關援引首開規定，對異議人為首揭裁處，自
    屬適法，並無違誤；異議人徒執前詞，求為免罰，核無理由
    ，應予駁回。
六、據上論斷，應依道路交通案件處理辦法第19條，裁定如主文
    。
中    華    民    國    99    年    1     月    27    日
                  交通法庭法  官    王慧惠
以上正本證明與原本無異。
對於本件裁定如有不服，應於收受送達後5 日內，向本院提出抗
告書狀，敘述抗告之理由，抗告於臺灣高等法院。
中    華    民    國    99    年    1     月    27    日
                          書記官    王一芳

司法院資訊處製作；財團法人民間司法改革基金會備份。
